臺灣板橋地方法院刑事判決　　　　　　 93年度易緝字第222號
公　訴　人　臺灣板橋地方法院檢察署檢察官
被　　　告　甲○○
上列被告因詐欺案件，經檢察官提起公訴（93年度偵緝字第228
號），本院判決如下：
    主  文
甲○○連續意圖為自己不法之所有，以詐術使人將本人之物交付
，處有期徒刑肆月，如易科罰金，以佰元折算壹日。
    事  實
一、甲○○基於意圖為自己不法所有之概括犯意，於民國90年（
    起訴書誤載為92年）4 月初某日下午（詳細時間不詳），在
    臺北縣板橋市○○○路觀音廟對面之小公園，趁機向乙○○
    搭訕而與其認識，繼而於同月間起，連續佯以其兒子生病，
    需要車資前往臺東探視，又以其婆婆罹病，亟需花錢延醫診
    治，另需資金頂下位於臺北縣新莊市輔仁大學附近之店面開
    向乙○○借款應急，使乙○○陷於錯誤，同情其捏造之遭遇
    而不疑有他，以交付現金之方式，陸續在上址加工廠及臺北
    縣板橋市○○○路之郵局等處，先後給付甲○○各新臺幣（
    下同）3,000 元、70,000元、70,000元，總計共143,000 元
    ，詎甲○○於收取上開財物後，即不知去向，避不見面，且
    將上述金錢花用殆盡，乙○○至此因求償無著，始知受騙。
二、案經乙○○訴請臺灣板橋地方法院檢察署檢察官偵查起訴。
    理  由
一、訊據被告甲○○固坦承於前揭時、地，確有陸續收取告訴人
    乙○○所交付之現金各3,000 元、70,000元、70,000元，共
    143,000 元之事實，惟矢口否認有何詐欺取財之犯行，辯稱
    ：伊與告訴人認識很久了，是二年前在觀音廟前認識的，是
    很好的朋友，錢是伊向告訴人借的，本來有人要將店頂讓給
    伊，但後來店主反悔，所以沒有頂讓給伊，之後伊同居人的
    母親因患白內障要開刀，伊就將借來的錢都拿去付醫藥費了
    ，但沒有醫好，現已過世了云云。然查，上揭犯罪事實，業
    據告訴人乙○○於偵查中指訴綦詳，並於本院審理時以證人
    之身分具結而接受交互詰問時證稱：伊於90年4 月間先後交
    付現金各3,000 元、70,000元、70,000元，共143,000 元予
    被告，被告是以其需錢前往臺東探視生病的兒子、其婆婆正
    在臺大醫院住院及其需要資金開理髮店等理由向伊借錢，伊
    因被告看起來很孝順才會借錢給被告，被告向伊說要去臺大
    醫院，但經伊後來到臺大醫院去詢問，也沒有查到被告的行
    蹤，又說其兒子被車撞到，但也不讓伊去看，另外被告給伊
    位於輔仁大學旁邊的地址，經伊前往查看，也沒找到，而被
    告所留的行動電話號碼與住址，經伊去找，但都找不到被告
    ，後來由鄰居告知，也只知該址以前有人住，不能確知是不
    是被告等語（見本院94年2 月24日審判筆錄第4 頁至第7 頁
    ）。再者，依告訴人之指述，被告所留之聯絡住址係臺北縣
    板橋市○○○路○ 段39巷24號1 樓，惟經檢察官於90年6 月
    21日發函指揮警方查訪，該址住戶係丙○○（有臺北縣政府
    警察局板橋分局92年4 月28日板警刑字第0900017181號函可
    參），經證人丙○○於本院審理時結證稱：伊大約是於90年
    8 月間開始住在臺北縣板橋市○○○路1 段39巷24號1 樓，
    前後約一年，是與友人分租，但不知有甲○○之人，也沒收
    過甲○○的信件，伊僅知房東住在附近，並不知道之前是何
    人所住等語（見本院94年2 月24日審判筆錄第9 頁），自此
    二段證詞參互以觀，可見告訴人所指被告於收受金錢後即更
    改住處，避不見面，使其索償無著，並非無稽。況且被告所
    辯稱之借錢事由，並未見其提出任何事證可供本院調查究明
    ，既有對其不利之歷歷指訴在前，本院尚無從逕自捨棄不採
    而遽為對被告有利之事實認定。甚至被告自承與告訴人認識
    多時，既知其經營之加工廠所在，亦知悉告訴人之住處，倘
    屬朋友間之通財應急而無施詐得款情事，衡情於事後未能清
    償時，當可基於誠意出面表明困難，求予延期清償，但細究
    全案卷證所示，被告於陸續自告訴人處得款後即去向不明，
    致告訴人無從索償，縱使經告訴人向檢察官提出本件告訴後
    ，曾經通緝到案，惟在檢察官詢明其住所為臺北縣新莊市○
    ○路658 號及行動電話0000000000號而諭令被告限制住居於
    上址後，旋復行蹤不明，仍無出面解決債務之舉，迄本案起
    訴後又經本院依址傳拘無著，繼而發布通緝，始於93年12月
    20日在臺北縣板橋市○○街與林園街交岔路口為警緝獲到案
    ，自事發至今數年，仍未見提出任何可行之清償方案，綜觀
    全案情節始末，被告詐欺之主觀犯意及客觀犯行俱足，顯難
    辭詐欺取財罪責。綜上，被告上開所辯，顯係圖卸飾詞，委
    無足採，罪證明確，犯行洵堪認定。
二、核被告所為，係犯刑法第339 條第1 項之詐欺取財罪。其先
    後多次犯行，時間緊密，犯罪構成要件相同，顯係基於概括
    犯意為之，為連續犯，依刑法第56條規定，以一罪論，並加
    重其刑。爰審酌被告不思正道取財，利用他人惻隱之心而行
    苟且詐騙，犯罪所得不少，及其犯罪後之態度等一切情狀，
    量處如主文所示之刑，並諭知易科罰金之折算標準，以資懲
    儆。
據上論斷，應依刑事訴訟法第299 條第1 項前段，刑法第56條、
第339 條第1 項、第41條第1 項前段，罰金罰鍰提高標準條例第
1 條前段、第2 條，判決如主文。
本案經檢察官鄧媛到庭執行職務
中　　華　　民　　國　　94　　年　　3 　　月　　10　　日
                  刑事第六庭    審判長法  官  王敏慧
                                      法　官  絲鈺雲
                                      法  官  張江澤
以上正本證明與原本無異。
如不服本判決，應於送達後10日內，向本院提出上訴狀。
                                      書記官　林怡秀
中　　華　　民　　國　　94　　年　　3 　　月　　10　　日
附錄本案論罪科刑法條全文：
刑法第339條
意圖為自己或第三人不法之所有，以詐術使人將本人或第三人之
物交付者，處五年以下有期徒刑、拘役或科或併科一千元以下罰
金。
以前項方法得財產上不法之利益或使第三人得之者，亦同。
前二項之未遂犯罰之。
